【裁判字號】    99,交聲,101
【裁判日期】    990426
【裁判案由】    違反道路交通管理處罰條例聲明異議
【裁判全文】
臺灣苗栗地方法院交通事件裁定         99年度交聲字第101號
原處分機關  交通部公路總局新竹區監理所苗栗監理站
異  議  人
即受處分人  翔茂起重工程有限公司
法定代理人  甲○○
上列異議人即受處分人因違反道路交通管理處罰條例案件，對於
交通部公路總局新竹區監理所苗栗監理站民國99年3 月25日所為
竹監苗字第裁54-E00000000號處分（原舉發案號：竹縣警交字第
E00000000 號），聲明異議，本院裁定如下：
    主  文
異議駁回。
    理  由
一、原處分意旨略以：異議人即受處分人翔茂起重工程有限公司
    所有車牌號碼Q7-926號自用大貨車由駕駛人乙○○駕駛，於
    民國98年9 月11日11時25分許行經新竹縣竹東鎮○○路處，
    為新竹縣政府警察局竹東分局二重埔派出所警員舉發「駕駛
    執照註銷駕駛大貨車」違規；嗣異議人於舉發通知單所載期
    限內到案申訴表示不服舉發，經原處分機關函請原舉發單位
    查覆後，仍認異議人有上開違規行為明確，乃依道路交通管
    理處罰條例第21條之1 第1 項第5 款、第3 項暨違反道路交
    通管理事件統一裁罰基準及處理細則第41條第4 項規定，於
    99年3 月25日裁處異議人罰鍰新臺幣（下同）6 萬元，並記
    汽車違規紀錄1 次，原處分並無不法等語。
二、異議意旨略以：翔茂起重工程有限公司聘請司機乙○○工作
    ，未知司機職業駕照逾期未審驗，連累雇主被罰6 萬元，異
    議人認為被罰過重，為此向法院聲明異議，請求撤銷原處分
    等語。
三、按駕駛執照業經吊銷、註銷之汽車駕駛人駕駛聯結車、大客
    車、大貨車者，汽車所有人及駕駛人各處新臺幣4 萬元以上
    8 萬元以下罰鍰，並當場禁止該汽車駕駛人繼續駕駛及扣留
    其車輛牌照；違反第1 項情形，並記該汽車違規紀錄1 次；
    汽車所有人如已善盡查證駕駛人駕駛執照資格之注意，或縱
    加以相當之注意而仍不免發生違規者，汽車所有人不受本條
    之處罰，道路交通管理處罰條例第21條之1 第1 項第5 款、
    第3 項及第4 項定有明文。
四、又道路交通管理處罰條例第21條之1 之立法目的乃鑒於大型
    車輛肇事所生之交通事故傷亡情形，多遠較單純小型車或機
    器腳踏車發生之事故嚴重，乃要求駕駛人駕駛該類車輛均必
    須具有合格之駕駛執照，加重違規者之處罰，並對於汽車所
    有人亦處以相同之罰鍰，以促使汽車所有人能善盡其查證管
    理之責任。而上開種類車輛之所有人，對於該等車輛，依法
    既負有查證駕駛人駕駛執照資格之注意義務。基於此一義務
    ，車輛所有人非僅有於聘僱之初之選任合格駕駛人之責任，
    更負有建立駕駛人監督機制之管理責任，始能於平日隨時查
    證、考核所選任之駕駛人之駕駛資格，以確保實際駕駛該類
    車輛之人符合法定之駕駛資格，防範事故於未然。再按上揭
    條文第4 項所定之該類汽車所有人之免責事由，係屬其免責
    之例外規定，汽車所有人茍欲免其責任，即應就此等免責事
    由之存在負舉證之責，合先敘明。
五、經查：
(一)、異議人所有車牌號碼Q7-926號自用大貨車，由駕駛人乙○○
    駕駛，於上揭時、地為警掣單舉發「駕駛執照註銷駕駛大貨
    車」違規乙節，為異議人所不爭執，並有新竹縣政府警察局
    竹縣警交字第E00000000 號舉發違反道路交通管理事件通知
    單、裁決書、送達證書各1 份在卷足憑。
(二)、本件違規駕駛人乙○○前曾因未依規定期限（96年7 月7 日
    ）參加職業駕駛執照審驗之違規，原處分機關乃於97年3 月
    27日開立竹監苗字第543001497 號舉發其違反道路交通管理
    事件通知單舉發違反處罰條例第26條第1 項違規，上開違規
    通知單於97年3 月31日由原處分機關以掛號郵寄方式寄送至
    乙○○之應受送達處所即苗栗縣竹南鎮○○里○ 鄰○○街14
    號3 樓，且由乙○○住所地之受雇人「龍之城住管會」守衛
    陳國顯蓋章代為收受無誤；嗣因乙○○逾期1 年以上仍未參
    加職業駕駛執照審驗，原處分機關遂於97年8 月7 日開立苗
    監逾駕註第54-d-00000000000號汽車駕駛執照註銷處分書，
    逕行註銷乙○○之職業大貨車駕駛執照，並以雙掛號郵寄乙
    ○○上開戶籍地址，且於97年8 月15日由其受雇人即「龍之
    城住管會」守衛工王棟樑蓋章代為收受在案等情，有交通部
    公路總局新竹區監理所竹監苗字第543001497 號舉發違反道
    路交通管理事件通知單、苗栗監理站送達證書、交通部公路
    總局新竹區監理所苗栗監理站苗監逾駕註第54-d-000000000
    00號汽車駕駛執照註銷處分書、公路總局新竹區監理所苗栗
    監理站送達證書、乙○○駕照基本資料等各1 份在卷可稽，
    並經本院依職權調取本院98年交聲字第303 號卷宗核閱無訛
    。足認乙○○之職業大貨車駕駛執照自97年8 月7 日起即已
    遭註銷，詎乙○○竟於98年9 月11日使用已註銷之駕駛執照
    駕車，為警查獲，業如前述，是駕駛人乙○○使用註銷之駕
    駛執照駕車之違規事實，堪予認定。
(三)、異議人雖以前詞置辯，然按處罰機關裁決職業汽車駕駛人吊
    扣、吊（註）銷駕駛執照時，得應雇主之請求，以書面或其
    他方式通知違規當時所駕駛汽車之所有人，道路交通管理處
    罰條例第92條之1 定有明文。而為提供雇主查詢所屬駕駛人
    之駕照狀態，交通部已與中華電信股份有限公司數據分公司
    簽訂委託代辦合約，並完成「公路監理加值服務系統」建置
    ，以方便雇主使用。異議人既為使用上開大貨車之業者，且
    自承自83年起經營該公司已十餘年等語，（見本院卷第24頁
    反面、第25頁）則其對於政府有此便民措施，自難諉為不知
    。本件駕駛人乙○○既為異議人僱用，此為異議人所不爭；
    揆諸前開說明，異議人對其駕駛資格自當善盡考核之注意義
    務，如至監理處列印所僱用司機之駕駛執照資料查核，或依
    上述方式上網查詢，以防止司機欺瞞之情形發生。異議人固
    辯稱當初與乙○○訂契約時，有要其定期出示駕駛執照或提
    出駕駛執照有效之資料，且約半年檢查一次云云，惟其於99
    年4 月15日本院審理時亦自承僅口頭問乙○○，未請伊提證
    明等語（見本院卷第25頁）。且參酌駕駛人乙○○於97年8
    月7 日即遭註銷駕駛執照，距本件舉發日即98年9 月11日已
    逾1 年餘，異議人疏未向監理機關查核所僱用司機之駕駛資
    格，任令已遭註銷駕駛執照之駕駛續行駕駛大貨車，顯見異
    議人對於所僱用駕駛之資格並未加以相當注意。是異議人以
    其不知駕駛人乙○○駕駛執照遭註銷之事實，據以聲明免責
    ，洵屬無據。從而，異議人有於上述時、地將車交由駕照註
    銷之乙○○行駛公路之行為，且經合法舉發一事應堪認定，
    本件事證明確，應依法論科。
六、綜上所述，異議人確有前揭所屬駕駛人乙○○駕駛執照經註
    銷仍駕駛大貨車之違規行為，原處分機關根據道路交通管理
    處罰條例第21條之1 第1 項第5 款、第3 項之規定及違反道
    路交通管理事件統一裁罰標準表，裁處異議人罰鍰6 萬元，
    並記汽車違規紀錄1 次，核無違法或不當之情事，聲明異議
    意旨僅執前詞，任意指摘原處分，並無理由，應予駁回。
七、據上論斷，應依道路交通管理處罰條例第87條第2 項、道路
    交通案件處理辦法第19條，裁定如主文。
中    華    民    國    99    年    4     月    26    日
                  交通法庭  法  官  周靜妮
以上正本證明與原本無異。
如不服本裁定，應於送達後5 日內向本院提出抗告狀。
                            書記官  巫  穎
中    華    民    國    99    年    4     月    26    日

司法院資訊處製作；財團法人民間司法改革基金會備份。
